【裁判字號】    95,台上,3069
【裁判日期】    950608
【裁判案由】    違反毒品危害防制條例
【裁判全文】
最高法院刑事判決            九十五年度台上字第三０六九號
    上  訴  人  甲○○
                        2號.
上列上訴人因違反毒品危害防制條例案件，不服台灣高等法院台
中分院中華民國九十五年三月二十一日第二審更審判決（九十五
年度上重更(一)字第四號，起訴案號：台灣苗栗地方法院檢察署九
十三年度偵緝字第七一、七二號，九十三年度偵字第二五四五、
二九一四、二０四四號），提起上訴，本院判決如下：
    主  文
原判決關於罪刑部分撤銷。
甲○○共同販賣第一級毒品，累犯，處無期徒刑，褫奪公權終身
。扣案之海洛因含空包裝共計總毛重貳肆玖公克、甲基安非他命
共計總毛重貳壹柒柒點貳貳公克均沒收銷燬之，藍色手提旅行袋
壹只及新台幣壹仟元均沒收，其中新台幣壹仟元部分，如全部或
一部不能沒收時，以其財產抵償之。
    理  由
本件原判決認定上訴人甲○○曾於民國九十及九十一年間，因施
用毒品案件先後經台灣苗栗地方法院判處有期徒刑四月及五月確
定，分別於九十一年五月二日、九十一年十月三十日易科罰金執
行完畢。上訴人明知海洛因、安非他命係屬毒品危害防制條例所
列管，且分經行政院公告為第一級毒品及第二級毒品，不得非法
販賣，竟基於販賣第一級、第二級毒品營利之概括犯意，(一)、於
九十二年十月九日前後之某不詳時日，由邱楨源先以行動電話與
上訴人聯絡，嗣上訴人前往苗栗縣苗栗市三商百貨前，以新台幣
（下同）一千元之代價，販賣安非他命一包與邱楨源。(二)、於九
十二年十月九日前某日，與綽號「阿林」之不詳姓名成年男子，
共同基於販賣海洛因、甲基安非他命營利之犯意，由綽號「阿林
」者提供不詳數額之資金交與上訴人，推由上訴人向陳秀梅（綽
號「姐仔」）購買海洛因、甲基安非他命，上訴人即與住在高雄
縣大寮鄉○○路二二五之五號之陳秀梅連絡，雙方約定於九十二
年十月九日，由上訴人前往上址購買海洛因、甲基安非他命。上
訴人於九十二年十月九日凌晨，駕駛自小客車搭載賴廣生父母及
綽號「阿林」者，抵高雄後先投宿在高雄地區某汽車旅館，上訴
人並於同日上午九時四十五分許，與陳秀梅約在該汽車旅館洽談
毒品交易事宜，嗣陳秀梅依約抵達洽談後先行離去，另由上訴人
獨自駕車前往陳秀梅上開住處，以不詳之代價向陳秀梅販入海洛
因二十四包（其中二十三包合計淨重二二一點八四公克；另一包
淨重七點九九公克，含空包裝共計總毛重二四九公克），及甲基
安非他命十一包（實際總毛重二一七七點四九公克，取零點二七
公克鑑驗用罄），上訴人並以其所有藍色手提旅行袋一只供裝置
上開毒品之用。而警方自通訊監察中已事先得知上情，並派員沿
途跟蹤監控上訴人，嗣於同日十八時許，見上訴人手持上開藍色
手提旅行袋，自陳秀梅住處走出時即上前圍捕，上訴人見狀加速
逃逸，於行經高雄市○○路○○道口時遭警攔截查獲，並在車內
查扣得上開毒品等情。係以上訴人確有前揭(一)部分所載之犯行，
業據證人邱楨源於檢察官偵查中供述甚詳，又邱楨源經警採其尿
液送鑑結果，呈甲基安非他命陽性反應，並經警查扣吸食器一組
可資佐證。即上訴人於警詢中亦供承：邱楨源是向伊購買毒品之
固定客源等情明確。邱楨源嗣於第一審審理中雖改稱：伊是順著
檢察官之意思供述等語，然其供述：於檢察官偵查中並未簽署證
人結文，亦未在關於上訴人部分之供述筆錄上簽名等情，核與檢
察官偵查筆錄所載內容不符，堪認其嗣後改稱各情係屬事後迴護
上訴人之詞，不足採信。又上訴人確有前揭(二)部分所載之犯行，
業據證人即承辦警員劉泳成證述甚詳，且與上訴人九十二年十月
九日通訊監察譯文所載內容比對結果相符。另上訴人於前揭(二)部
分所載時地，確曾開車載同綽號「阿林」者等人南下高雄，並據
證人賴勳福於第一審供述明確，核與證人劉泳成供述及上開通訊
監察譯文所載內容相符。即上訴人亦坦承：為警查扣之海洛因及
安非他命等，均係自陳秀梅處取得等情明確。上訴人前揭為警查
扣之物品經送鑑定結果確屬海洛因及安非他命，有法務部調查局
九十二年十一月十七日調科壹字第二四０００二七五七號鑑定通
知書、內政部警政署刑事警察局九十三年二月十六日刑鑑字第０
九三００００一八０號鑑驗通知書附卷可稽。上訴人與綽號「阿
林」者所販入之毒品數量甚鉅，且上訴人於檢察官偵查中供承：
伊買這些毒品準備要到基隆、台北、頭份、竹南、苗栗、台中等
地去販賣，安非他命一兩賣二萬三千元，海洛因是一兩十八萬元
轉賣出去等情明確，堪認上訴人確係基於營利之意圖而為前揭犯
行。因認上訴人犯行堪以認定，為其所憑之證據及其認定之理由
。上訴人販賣安非他命與邱楨源，核其所為係犯毒品危害防制條
例第四條第二項之販賣第二級毒品罪。又販賣毒品罪，不以販入
之後復行賣出為必要，只須意圖營利而販入或賣出，有一於此，
即應成立販賣毒品罪。上訴人意圖營利向陳秀梅販入海洛因及安
非他命，核其所為係犯毒品危害防制條例第四條第一項之販賣第
一級毒品罪、同條例第四條第二項之販賣第二級毒品罪。上訴人
因販賣而持有第一級毒品、第二級毒品之低度行為，均為販賣第
一級毒品、第二級毒品之高度行為所吸收，均不另論罪。上訴人
與綽號「阿林」之成年男子，就向陳秀梅販入海洛因及安非他命
犯行部分，彼此間互有犯意聯絡及行為分擔，均為共同正犯。上
訴人先後二次販賣安非他命之犯行，其時間緊接，且觸犯構成要
件相同之罪名，顯係基於概括之犯意而反覆為之，為連續犯，應
依刑法第五十六條之規定論以一罪，除法定刑為無期徒刑部分，
依法不得加重外，並依法加重其刑。上訴人連續販賣第二級毒品
與販賣第一級毒品之犯行間，具有一行為觸犯上開二罪名之想像
競合犯關係，應從一重之販賣第一級毒品罪處斷。上訴人曾因施
用毒品案件，先後經台灣苗栗地方法院判處有期徒刑四月、五月
確定，分別於九十一年五月二日、九十一年十月三十日易科罰金
執行完畢，有台灣高等法院上訴人前案紀錄表在卷可稽，其於執
行完畢後五年內再犯本件有期徒刑以上之罪，為累犯，除法定刑
為死刑、無期徒刑部分，依法不得加重外，其餘部分加重其刑。
原審因而撤銷第一審關於販賣第一級、第二級毒品部分不當之判
決，改判適用毒品危害防制條例第四條第一項、第二項、第十八
條第一項前段、第十九條第一項，刑法第十一條前段、第二十八
條、第五十五條、第四十七條、第三十七條第一項，論上訴人共
同販賣第一級毒品罪，累犯，審酌上訴人有施用毒品前科，素行
不佳，其向陳秀梅所販入之毒品數量非少，然該部分尚未賣出，
所生危害較小，犯後供詞反覆態度不佳等一切情狀，量處無期徒
刑，並依法宣告褫奪公權終身。扣案之海洛因及安非他命，應依
毒品危害防制條例第十八條第一項前段之規定，宣告沒收銷燬之
；上訴人販賣安非他命與邱楨源得款一千元，應依毒品危害防制
條例第十九條第一項之規定諭知沒收，如全部或一部不能沒收時
，以其財產抵償之；扣案之藍色手提旅行袋一只，上訴人供承為
其所有，且係供上訴人販入毒品所用之物，亦應依毒品危害防制
條例第十九條第一項之規定諭知沒收。至公訴意旨另指上訴人與
綽號「阿林」之成年男子，共同基於販賣海洛因、安非他命營利
之概括犯意，自九十年七月間不詳時日起迄九十三年四月中旬止
，由綽號「阿林」者提供資金交上訴人，向綽號「姐仔」之陳秀
梅、綽號「山地人」者購買海洛因、安非他命等毒品，或綽號「
阿林」者將自有毒品賣給上訴人等方式，由上訴人以每兩海洛因
十八萬元至二十萬元、安非他命每兩二萬五千元至四萬八千元不
等之價格，在基隆、台北、苗栗、頭份、竹南、台中等地區，販
賣給湯志強及其他不特定人施用。彼等販賣毒品所得款項，除上
訴人每月固定可得八萬元至十萬元之報酬，或由「阿林」者代上
訴人清償債務外，其餘部分均由綽號「阿林」者處理，經查此部
分不能證明上訴人犯罪，因公訴人係與科刑部分以裁判上一罪關
係起訴，爰不另為無罪之諭知，固非無見。按判決有顯然錯誤而
不影響全案情節及判決本旨者，得以裁定更正之。原判決理由欄
說明：藍色手提旅行袋一只為上訴人所有供販入毒品所用之物，
應依刑法第十九條第一項之規定宣告沒收（原判決第十七頁第五
至七行）等情，係屬誤載，原審已於九十五年四月十二日裁定更
正為：……應依毒品危害防制條例第十九條第一項之規定宣告沒
收，按諸原判決全意旨，不得任意指為違法；原判決已說明邱楨
源於第一審改稱各情，其何以不能為有利上訴人論斷之理由，並
無應於審判期日調查之證據而未予調查之違法；毒品外包裝如係
用於包裹毒品，防其裸露、潮濕，便於攜帶販賣，固係供販賣毒
品所用之物，應依毒品危害防制條例第十九條第一項之規定宣告
沒收之，惟如毒品其包裝、黏著物與毒品無法分離，則應依同條
例第十八條第一項前段規定，諭知沒收銷燬之。原判決並未認定
上訴人向陳秀梅販入之海洛因二十四包有外包裝，其將與毒品無
法分離之空包裝併予諭知沒收銷燬，並非無據；原判決綜合前揭
事證資料，認定上訴人有販賣安非他命與邱楨源之犯行，並於理
由欄說明湯志強不利上訴人供述部分，因與原審調查所得事證顯
然不符（原判決理由欄壹、二、(二)、２），不能證明上訴人有檢
察官所指販賣毒品與湯志強之犯行，而就該部分不另為上訴人無
罪之諭知，其就證據之取捨及證據證明力判斷等職權之行使，並
無違背一般經驗法則或論理法則之情形，不容任意指摘為違法；
原判決論斷不能證明上訴人有販賣毒品與湯志強，而於理由欄說
明就該部分不另為無罪之諭知，上訴人之犯罪情節固輕於第一審
判決所認定之事實，然第一審論上訴人販賣第一級毒品及販賣第
二級毒品罪，分處無期徒刑及有期徒刑十二年，且原審論上訴人
共同販賣第一級毒品罪，所處無期徒刑已屬法定最低刑，上訴人
復無其他法定減刑之事由，故仍處與第一審相同之無期徒刑，其
與刑事訴訟法第三百七十條前段不利益禁止規定，尚無違背。上
訴意旨仍執前詞否認犯罪，並就前述部分指摘原判決不當，雖無
可取。惟查上訴人為警查獲甲基安非他命十一包，經送內政部警
政署刑事警察局鑑驗結果，其實際總毛重二一七七點四九公克，
共取０點二七公克供鑑驗用罄，有該署九十三年二月十六日刑鑑
字第０九三００００一八０號鑑驗通知書（九十二年度偵字第四
五五五號卷第三十九頁）可稽。則該０點二七公克既供鑑驗用罄
滅失，因無從再為諭知沒收銷燬即應予以扣除，乃原判決就上開
鑑驗用罄滅失部分未予扣除，復於主文誤予諭知：……安非他命
共計總毛重二一七七點九公克均沒收銷燬等情，尚有未合。上訴
意旨指摘原判決關於上開部分不當，尚非全無理由，即屬無可維
持，但此項違誤尚不影響於事實之確定，本院可據以為判決。爰
將原判決關於罪刑部分撤銷，並審酌上訴人有施用毒品前科其素
行不佳，所販入海洛因及安非他命之數量甚鉅，如流入市面所生
危害不輕，犯後供詞反覆態度不佳等一切情狀，判決如主文第二
項所示，併依法宣告褫奪公權終身；又如主文所示之海洛因及安
非他命，應依毒品危害防制條例第十八條第一項前段之規定，宣
告沒收銷燬之；上訴人販賣安非他命與邱楨源得款一千元，應依
毒品危害防制條例第十九條第一項之規定諭知沒收，如全部或一
部不能沒收時，以其財產抵償之；扣案之藍色手提旅行袋一只，
上訴人供承為其所有，且係供上訴人販入毒品所用之物，亦應依
毒品危害防制條例第十九條第一項之規定諭知沒收。
據上論結，應依刑事訴訟法第三百九十七條、第三百九十八條第
一款，毒品危害防制條例第四條第一項、第二項、第十八條第一
項前段、第十九條第一項，刑法第十一條前段、第二十八條、第
五十五條、第四十七條、第三十七條第一項，判決如主文。
中    華    民    國  九十五  年    六    月    八    日
                      最高法院刑事第一庭
                          審判長法官  董  明  霈
                                法官  林  茂  雄
                                法官  張  祺  祥
                                法官  呂  永  福
                                法官  洪  佳  濱
      本件正本證明與原本無異
                                      書  記  官
中    華    民    國  九十五  年    六    月   十五   日
                                                      Ｅ
附記論罪法條全文：毒品危害防制條例第四條第一項、第二項
製造、運輸、販賣第一級毒品者，處死刑或無期徒刑；處無期徒
刑者，得併科新台幣一千萬元以下罰金。
製造、運輸、販賣第二級毒品者，處無期徒刑或七年以上有期徒
刑，得併科新台幣七百萬元以下罰金。


司法院資訊處製作；財團法人民間司法改革基金會備份。
